【裁判字號】    95,訴,1562
【裁判日期】    951012
【裁判案由】    毒品危害防制條例
【裁判全文】
臺灣桃園地方法院刑事判決             95年度訴字第1562號
公  訴  人  台灣桃園地方法院檢察署檢察官
被      告  甲○○
上列被告因毒品危害防制條例案件，經檢察官提起公訴（臺灣桃
園地方法院檢察署95年度毒偵緝字第242 號）及移送併案審理（
臺灣桃園地方法院檢察署95年度毒偵字第3296號），被告於準備
程序進行中，就被訴事實為有罪之陳述，經告知簡式審判程序意
旨，聽取當事人意見後，本院裁定由受命法官獨任進行簡式審判
程序，茲判決如下：
    主  文
甲○○連續施用第一級毒品，處有期徒刑拾月，扣案之第一級毒
品海洛因貳包（其中壹包淨重零點伍貳公克，空包裝重零點壹捌
公克；另壹包淨重零點壹陸公克，空包裝重零點貳肆公克）、殘
餘第一級毒品海洛因之注射針筒貳支，均沒收銷燬之；又施用第
二級毒品，處有期徒刑柒月。應執行有期徒刑壹年月，扣案之
第一級毒品海洛因貳包（其中壹包淨重零點伍貳公克，空包裝重
零點壹捌公克；另壹包淨重零點壹陸公克，空包裝重零點貳肆公
克）、殘餘第一級毒品海洛因之注射針筒貳支，均沒收銷燬之。
    事  實
一、甲○○前於民國89年間因施用毒品案件，經本院以89年度毒
    聲字第367 號裁定觀察、勒戒後，認有繼續施用毒品之傾向
    ，復以89年度毒聲字第2576號裁定令入戒治處所施以強制戒
    治，嗣因強制戒治期滿3 個月，戒治處所認無繼續執行之必
    要，經本院以89年度毒聲字第5871號裁定停止強制戒治，所
    餘期間付保護管束，於90年4 月6 日保護管束期滿未經撤銷
    停止強制戒治處分，視為強制戒治期滿執行完畢；復於91年
    間施用毒品案件，經本院以91年度毒聲字第1580號裁定令入
    戒治處所施以強制戒治，嗣因強制戒治期滿3 個月，戒治處
    所認無繼續執行之必要，經本院以92年度毒聲字第1149號裁
    定停止強制戒治，所餘期間付保護管束，於92年8 月20日保
    護管束期滿未經撤銷停止強制戒治處分，視為強制戒治期滿
    執行完畢；上開案件並經本院以91年度訴字第1282號判處應
    執行有期徒刑1 年1 月確定（所犯施用第一級毒品罪判處有
    期徒刑8 月，所犯所犯施用第二級毒品罪判處有期徒刑6 月
    ，上開2 罪合併定應執行有期徒刑1 年1 月）；其後又再度
    因施用毒品案件，經本院以93年度訴字第275 號判處有期徒
    刑8 月確定，並與前案接續執行，於93年2 月12日入監執行
    ，並於94年7 月1 日縮短刑期假釋出監，縮刑期滿日原為94
    年10月10日，嗣經撤銷假釋並繼續執行殘餘刑期，現在臺灣
    桃園監獄執行中（不構成累犯前科）
二、詎甲○○仍不知悛悔，於上開強制戒治執行完畢而釋放後5
    年內，竟基於施用第一級毒品海洛因之概括犯意，自94年11
    月15日凌晨0 時許起至95年6 月13日20時許止，按每日2 、
    3 次之施用頻率，在其位於桃園縣桃園市○○路71巷2 弄20
    號住處、桃園縣桃園市○○○街150 號5 樓友人住處、桃園
    縣桃園市○○路旁某處等地，以將第一級毒品海洛因加水液
    化後置入注射針筒（非專供）內施打之方式，連續施用第一
    級毒品海洛因多次。甲○○另基於施用第二級毒品甲基安非
    他命之犯意，於94年11月15日為警採尿時間回溯96小時內某
    時，在台北縣鶯歌鎮○○○ 路423 號友人住處，以吸食器（
    非專供，未扣案）施用第二級毒品甲基安非他命1 次。嗣於
    (1)94年11月15日11時許，為警在台北縣鶯歌鎮○○○ 路423
    號，經甲○○同意搜索，在其身上背包內扣得扣得其所有供
    施用第一級毒品海洛因所用且其內殘餘第一級毒品海洛因成
    分之注射針筒1 支、第一級毒品海洛因1 包（淨重0.52公克
    ，空包裝重0.18公克），遂對之採集尿液而查獲。(2)95年1
    月13日凌晨0 時許，因其經警列管為毒品案件應受尿液採驗
    之行方不明人口，為警在桃園縣桃園市○○路某處協尋到案
    ，並對之採集尿液而查獲。(3)於95年6 月14日凌晨1 時50分
    許，為警在桃園縣桃園市○○○街150 號5 樓，經其同意搜
    索，扣得其所有供施用第一級毒品海洛因所用且其內殘餘第
    一級毒品海洛因成分之注射針筒1 支、第一級毒品海洛因1
    包（淨重0.16公克，空包裝重0.24公克），遂對之採集尿液
    而查獲。
三、案經桃園縣政府警察局桃園分局、台北縣政府警察局三峽分
    局報請臺灣桃園地方法院檢察署檢察官偵查起訴暨台北縣政
    府警察局土城分局報請臺灣桃園地方法院檢察署檢察官移送
    併案審理。
    理  由
一、程序部分：按刑事訴訟法第273 條之1 規定除被告所犯為死
    刑、無期徒刑、最輕本刑為3 年以上有期徒刑之罪、或高等
    法院管轄第一審案件者外，於準備程序進行中，被告先就被
    訴事實為有罪之陳述時，得告知被告簡式審判程序之旨，並
    聽取當事人、代理人、辯護人及輔佐人之意見後，裁定由受
    命法官獨任進行簡式審判程序。經查，本件被告甲○○被訴
    本案，非前開不得進行簡式審判程序之案件，且經被告於準
    備程序時就被訴事實為有罪之陳述，經本院告知被告簡式審
    判程序之旨，聽取被告、檢察官之意見後，本院合議庭裁定
    由受命法官獨任依簡式審判程序進行審判，合先敘明。
二、上開犯罪事實，業據被告甲○○於警詢、檢察官訊問、本院
    審理時坦承不諱（見臺灣板橋地方法院檢察署94年度毒偵字
    第6923號偵查卷第5 、6 、30頁，臺灣桃園地方法院檢察署
    95年度毒偵緝字第242 號偵查卷第8 、27頁，臺灣桃園地方
    法院檢察署95年度毒偵字第3296號偵查卷第9 、32、33頁，
    本院卷第49、53、54頁），而其於94年11月15日、95年1 月
    13日、95年6 月14日，先後經警採尿之事實，亦為被告供承
    在卷，經分別送臺灣檢驗科技股份有限公司，以酵素免疫分
    析法初驗，再以氣相層析質譜儀確認結果，確呈嗎啡陽性反
    應，亦有台北縣政府警察局三峽分局查獲涉嫌毒品危害防制
    條例案件姓名對照表（尿液編號代碼00000000號，被採尿人
    甲○○）、台北縣政府警察局土城分局偵辦毒品案尿液編號
    及姓名對照表（尿液編號代碼000000 00000號，被採尿人甲
    ○○）、列管毒品人口尿液檢體採集送驗紀錄表（檢體編號
    EＺ00000000000 號，被採尿人甲○○，採尿日期95年1 月13
    日凌晨0 時46分許）、臺灣檢驗科技股份有限公司94年12月
    1 日濫用藥物尿液檢驗報告（尿液檢體編號00000000號）、
    同公司95年2 月3 日濫用藥物尿液檢驗報告（檢體編號EＺ00
    000000000 號）、同公司95年6 月28日濫用藥物尿液檢驗報
    告（檢體編號00000000000 號）各1 紙在卷為憑（見95年度
    毒偵字第1444號偵查卷第11、12頁、94年度毒偵字第6631號
    偵查卷第15頁、95年度毒偵字第3296號偵查卷第27、38頁、
    臺灣板橋地方法院檢察署94年度毒偵字第6923號偵查卷第14
    頁、本院卷第22、23頁）。而海洛因係嗎啡經化學合成之半
    人工合成品，其藥（毒）性高於嗎啡，經吸食或注射進入人
    體，藉由人體代謝系統之新陳代謝，分解成藥（毒）性較低
    之嗎啡，由尿液排出人體，故於尿液中以嗎啡成分檢出，此
    有憲兵司令部79年6 月1 日（79）鑑驗字第0273號函、80年
    6 月17日（80）鑑驗字第2815號函、法務部調查局80年3 月
    28 日 （80）發技1 字第1898號函可參。又酵素免疫分析法
    屬免疫學分析原理，當其他藥物化學結構相近才可能引起偽
    陽性；氣相層析質譜儀法則係目前確認藥物篩檢結果時最常
    採用之確認方法，在良好的操作條件下，以氣相層析質譜儀
    作藥物及其代謝物之定性及定量分析，幾乎不會有偽陽性反
    應產生，此經行政院衛生署管制藥品管理局92年6 月20日管
    檢字第0920 004713 號函述甚明。而一般人施用第一級毒品
    海洛因後，距採集尿液可得驗出總嗎啡之期間則平均約可達
    26小時，亦有行政院衛生署管制藥品管理局92年6 月27日管
    檢字第092000 4781 號函可參。此外，並有台北縣政府警察
    局三峽分局94年11月15日搜索扣押筆錄、扣押物品目錄表、
    自願受搜索同意書各1 份、查獲現場及扣案物照片共5 幀、
    台北縣政府警察局土城分局95年6 月14日搜索扣押筆錄、扣
    押物品目錄表、自願受搜索同意書各1 份、扣案物照片2 幀
    在卷可稽（臺灣板橋地方法院檢察署94年度毒偵字第6923號
    偵查卷第15至19、27、28頁、臺灣桃園地方法院檢察署95年
    度毒偵字第3296號偵查卷第20至26頁），及注射針筒2 支、
    不明白粉2 包扣案可證。而扣案之不明白色粉末2 包，經送
    鑑定結果，均係第一級毒品海洛因（其中1 包淨重0.52公克
    ，空包裝重0.18公克，另1包淨重0.16公克，空包裝重0.24
    公克），有法務部調查局95年1 月26日調科壹字第06001096
    0 號鑑定通知書、同局95年7 月11日調科壹字第080011426
    號鑑定通知書、台北縣政府警察局三峽分局查獲涉嫌毒品危
    害防制條例毒品初步鑑驗報告單、臺灣尖端先進生技醫藥股
    份有限公司製造之毒品快速篩檢試劑初步檢驗結果照片各1
    紙在卷可稽（見臺灣板橋地方法院檢察署94年度毒偵字第69
    23號偵查卷第22、24頁、臺灣桃園地方法院檢察署95年度毒
    偵字第6631號偵查卷第21頁、臺灣桃園地方法院檢察署95年
    度毒偵字第3296號偵查卷第37、38頁、本院卷第39頁）：扣
    案之注射針筒2 支，經送鑑驗結果，其內均殘餘第一級毒品
    海洛因，亦有憲兵司令部刑事鑑識中心95年7 月31日（95）
    安鑑字第01264 號鑑驗通知書、95年3 月28日（95）安鑑字
    第00490 號鑑驗通知書各1 紙在卷可按（臺灣桃園地方法院
    檢察署95年度毒偵字第3296號偵查卷第39頁、94年度毒偵字
    第6631號偵查卷第39頁），足認被告前揭具任意性之自白核
    與事實相符，而屬可信，被告確有如事實欄所述施用第一級
    毒品海洛因犯行，應堪認定。又被告有如事實欄所述之毒品
    執行前科紀錄，有臺灣高等法院被告前案紀錄表1 份在卷可
    稽，是被告於強制戒治執行完畢釋放後，5 年內再犯本件施
    用第一級毒品海洛因、第二級毒品甲基安非他命之罪，事證
    明確，其犯行堪予認定，應依法論科。
三、按行為後，法律有變更者，適用行為時之法律。但行為後之
    法律有利於行為人者，適用最有利於行為人之法律，現行刑
    法第2 條第1 項定有明文。本件被告行為後，刑法第56條關
    於連續犯之規定業於94年2 月2 日修正刪除，於95年7 月1
    日生效，同時並修正刑法第51條第5 款定應執行刑之規定，
    此修正均已影響行為人之實質刑罰法律效果，自屬刑法第2
    條之「法律變更」，應依刑法第2 條第1 項之規定比較新舊
    法對於行為人有利或不利之狀況加以適用：(一)依修正前之規
    定，出於概括犯意之獨立數行為間，因其犯意同一，所犯罪
    名相同，為連續犯之裁判上1 罪，應依修正前刑法第56條規
    定論以1 罪，並加重其刑，惟依修正後之規定，因已刪除連
    續犯之規定，則對各獨立之數行為，即應以數罪併罰論處。
    查本件被告於修正施行前所犯之多次施用第一級毒品海洛因
    之犯行，時間緊接，觸犯構成要件相同之罪名，顯然出於概
    括犯意反覆為之，依修正施行前刑法第56條之規定，為連續
    犯，應僅論以一罪，並得加重其刑至2 分之1 ，其最重法定
    刑為有期徒刑7 年6 月；然依修正施行後之刑法，已刪除連
    續犯之規定，原則上即應論處數個施用毒品罪，其刑度經數
    罪併罰之結果，最重法定刑分別為有期徒刑30年（按行為之
    實際次數加種計算其最高度，因其實際施用次數已超過6 次
    ，且定應執行之刑不得逾30年），顯較修正施行前依刑法第
    56條之規定僅就法定刑加重2 分之1 為重。(二)修正前刑法第
    51條第5 款規定「宣告多數有期徒刑者，於各刑中之最長期
    以上，各刑合併之刑期以下，定其刑期。但不得逾20年。」
    ；而修正後刑法第51條第5 款則規定「宣告多數有期徒刑者
    ，於各刑中之最長期以上，各刑合併之刑期以下，定其刑期
    。但不得逾30年」，即修正後刑法第51條第5 款提高多數有
    期徒刑合併應執行之刑不得逾30年。(三)綜上所述，以修正施
    行前刑法第56條論以連續犯之規定較有利於被告，而本件無
    論依修正前或修正後之規定，其定應執行之刑均在各刑之最
    長期以上、各刑之合併刑期以下，其結果並無不同，依修正
    後刑法第2 條第1 項前段之規定，本件應一體適用修正前刑
    法之規定，合先敘明。
四、查海洛因、甲基安非他命分別為毒品危害防制條例第2 條第
    2 項第1 款、第2 款所列之第一級、第二級毒品，不得非法
    持有、施用，是核被告甲○○所為，係犯毒品危害防制條例
    第10條第1 項施用第一級毒品海洛因罪、同條例第10條2 項
    施用第二級毒品甲基安非他命罪。被告施用毒品前、後持有
    毒品及毒品殘渣之行為，為施用毒品行為之當然結果，不另
    論罪。被告前後多次施用第一級毒品海洛之犯行，時間緊接
    ，所犯構成要件相同，顯係基於概括犯意反覆所為，為連續
    犯，應依修正前刑法第56條規定論以1 罪，並加重其刑。其
    所犯連續施用第一級毒品海洛因犯行、施用第二級毒品甲基
    安非他命犯行，因犯意個別，行為互殊，應分論併罰。起訴
    意旨雖未論及被告於95年11月15日凌晨0 時許起至95年1 月
    13日止以外之施用第一級毒品犯行，惟此業經公訴人當庭更
    正犯罪時間為94年11月15日0 時許起至95年6 月13日晚上8
    時許止（見本院卷第44、48頁），且此部分與起訴之施用第
    一級毒品海洛因犯行有連續犯之裁判上一罪關係，為起訴效
    力所及，本院自應予以審究。爰審酌被告有如事實欄所載施
    用毒品之犯罪前科紀錄，此有前揭前案紀錄表可按，其素行
    非佳，其犯罪行為主要係戕害自身，並未直接積極損害他人
    之利益，且犯後坦承犯行，態度尚稱良好等一切情狀，量處
    如主文所示之刑，並依修正前刑法第51條第5 款規定合併定
    應執行之刑。扣案之不明白粉2 包，經送鑑定結果，均係第
    一級毒品海洛因（其中1 包淨重0.52公克，空包裝重0.18公
    克；另壹包淨重0.16公克，空包裝重0.24公克），而扣案之
    注射針筒2 支，其內均殘餘第一級毒品海洛因等情，有前揭
    法務部調查局鑑定通知書、憲兵司令部刑事鑑識中心鑑驗通
    知書各2 紙在卷可參，而毒品鑑定機關進行鑑驗毒品秤重主
    要係以傾倒，必要時亦會輔以刮杓刮取之方式，雖儘可能將
    原送驗包裝袋內毒品與包裝袋分離後各別秤重，所得毒品重
    量稱為淨重，包裝袋重量則以空包裝重稱之，然無論依何種
    方式分離，原送驗包裝袋內均仍會有微量毒品成分殘留一情
    ，亦經法務部調查局90年11月16日調科壹字第09362396550
    號函明可稽，是上開毒品外包裝袋與其內裝置之第一級毒品
    海洛因、扣案2 支注射針筒與其內殘餘之第一級毒品海洛因
    均屬難以析離，與上開扣案之第一級毒品海洛因均係本件查
    獲之第一級毒品，均應依毒品危害防制條例第18條第1 項前
    段規定均沒收銷燬之。
據上論斷，應依刑事訴訟法第273 條之1 第1 項、第299 條第1
項前段，毒品危害防制條例第10第1 項、第2 項、第18條第1 項
前，修正後刑法第2 條第1 項前段，修正前刑法第11條、第56條
、第51條第5 款，判決如主文。
本案經檢察官嵇珮晶到庭執行職務。
中    華    民    國    95    年    10    月    12    日
                  刑事第九庭    法  官  蘇琬能
以上正本證明與原本無異。
如不服本判決，應於判決送達後10日內向本院提出上訴狀（應附
繕本），上訴於臺灣高等法院。
                                書記官  邱飛鳴
中    華    民    國    95    年    10    月    17    日


司法院資訊處製作；財團法人民間司法改革基金會備份。
